【裁判字號】    91,簡上,174
【裁判日期】    920408
【裁判案由】    
【裁判全文】
臺灣桃園地方法院民事判決  九十一年度簡上字第一七四號
    上  訴  人    甲○○
    被  上訴人    乙○○
右當事人間請求給付會款事件，上訴人對於中華民國九十一年十月二十九日本院桃園
簡易庭九十一年桃簡字第八七一號第一審判決提起上訴，本院判決如左：
    主    文
上訴駁回。
第二審訴訟費用由上訴人負擔。
    事    實
甲、上訴人方面：
一、聲明：求為判決：（一）原判決廢棄。（二）被上訴人在第一審之訴駁回。（三
          ）第一、二審訴訟費用均由被上訴人負擔。
二、陳述：除與原判決記載相同者，茲引用之外，補稱：
（一）伊並無參加被上訴人所召集之互助會，被上訴人之請求無理由。
（二）證人所述均不實在。
乙、被上訴人方面：
一、聲明：求為判決如主文所示。
二、陳述：除與原判決記載相同者，茲引用之外，補稱：
（一）上訴人確實有參加互助會，且已經得標，但後來卻不繳納死會會錢。
（二）證人之證詞及互助會簿均可以證明上訴人有參加互助會。
三、證據：提出互助會簿乙份為證物及聲請傳喚證人彭秀炎、鄧懿卿。
    理    由
一、本件被上訴人起訴主張：上訴人參加被上訴人擔任會首之合會，每會新台幣（下
    同）一萬元，會期自民國（下同）九十年四月十五日起至九十二年三月十五日止
    ，每月十五日開標，約定應於當月二十日前給付會款，採內標制。上訴人於九十
    年九月十五日得標，自九十年十月十五日起即應按月給付死會會款一萬元，惟上
    訴人自九十一年二月起即未再繳納會款，爰依合會關係請求上訴人給付九十一年
    二月至十月之會款九萬元，並自九十一年十一月起至九十二年三月止按月於每月
    二十日給付一萬元。上訴人則以伊並未參加被上訴人所邀集之合會，被上訴人之
    請求無理由等語置辯。
二、經查：（一）證人李寶珠於原審證稱：「那天是我幫原告【即被上訴人】主持開
    標，有四個人標三千二，除被告【即上訴人】外，包括婁湘陵、黃智暉等四個人
    」；及證人婁湘陵證述：「當時我在場，之前不認識被告，但在會場才看到被告
    ‧‧‧之前開標時有看到被告一次」、另證人張燮壹證述：「我認識被告，見過
    很多次，他有參加這個合會」等語，核與證人鄧懿卿對於本院詢問：「與兩造有
    無認識」，「被上訴人是我朋友，我參加他的互助會，他是會首。上訴人也是會
    腳。」；「以前是否認識上訴人？」，「與會時才認識的。」；「是否與上訴人
    出現在標會現場？」，「沒有與他在標會現場，但是有在會首家看到他在收會錢
    。上訴人標得會時，會首有說是他標的。」，另一證人彭秀炎對於本院詢問：「
    有無參加互助會？」，「有參加，上訴人也有參加。」；「是否有與上訴人一同
    在標會現場過？」，「有的，在參加互助會之前我與兩造均是朋友。」；「上訴
    人是否有得標過？」，「我已先標走，後來的我不清處。」（詳見本院九十二年
    一月十四日準備程序筆錄）等語相符，復有互助會簿在卷可稽。可知上訴人確實
    有參加被上訴人所召集之互助會。因此上訴人辯稱伊並未參加被上訴人所邀集之
    合會等語，不足採信，故被上訴人主張，應堪認定為真實。（二）按稱合會者，
    謂由會首邀集二人以上為會員，互約交付會款及標取合會金之契約。其僅由會首
    與會員為約定者，亦成立合會；會員已交付首期會款者，雖未依前二項規定訂立
    會單，其合會契約視為已成立；會首應於前項期限內，代得標會員收取會款，連
    同自己之會款，於期滿之翌日前交付得標會員。逾期未收取之會款，會首應代為
    給付，民法第七百零九條之一第一項、第七百零九條之三第三項、第七百零九條
    之七第二項分別定有明文。上訴人為合會會員，已如上述，則依右揭法條，上訴
    人自應繳納會款，上訴人既未繳納會款，則被上訴人本於合會關係請求上訴人給
    付會款，即屬有據，應予准許。
三、綜上所述，被上訴人本於合會法律關係，請求上訴人給付九萬元並自九十一年十
    一月起至九十二年三月止，按月於每月二十日給付一萬元，核屬正當，為有理由
    ，應予准許。是則原審判命上訴人如數給付，於法並無不合。上訴意旨指摘原判
    決不當，求予廢棄改判，為無理由，應予駁回其上訴。
四、本件事證明確，兩造其餘攻擊防禦方法及舉證，核與判決之基礎無影響，毋庸一
    一論列，併此敘明。
據上論結，本件上訴為無理由，依民事訴訟法第四百三十六條之一第三項、第四百四
十九條第一項、第七十八條，判決如主文。
中      華      民      國    九十二    年      四      月      八      日
                                     臺灣桃園地方法院民事第一庭
~B審判長法  官  郭琇玲
~B      法  官  黃若美
~B      法  官  張益銘
右正本證明與原本無異
不得上訴。
中      華      民      國    九十二    年      四      月      八      日
~B      法院書記官  卓清和


司法院資訊處製作；財團法人民間司法改革基金會備份。
